【裁判字號】    89,易,2099
【裁判日期】    891110
【裁判案由】    偽造文書等
【裁判全文】
臺灣高雄地方法院刑事判決                        八十九年度易字第二九九號
    公  訴  人  臺灣高雄地方法院檢察署檢察官
    被      告  乙○○
右列被告因偽造文書等案件，經檢察官提起公訴（八十八年度偵字第二五六四一號）
，本院判決如左：
    主  文
乙○○明知為不實之事項，而使公務員登載於職務上所掌之公文書，足以生損害於公
眾，處拘役伍拾日，如易科罰金，以參佰元折算壹日。
變造之乙○○（統一編號Ｚ000000000號）國民身分證上「丙○○」照片壹
張沒收。
    事  實
一、乙○○明知其友人丙○○（另案經本院判決應執行有期徒刑八年十月確定在案）
    於民國八十八年假釋期間因涉有竊盜及盜匪等案件為偵查機關追緝在案，竟基於
    隱避人犯、變造特種文書及使公務員登載不實之犯意，於八十八年八月十日二十
    時許，在高雄市○○區○○路與林森路口以新台幣（下同）三千元之代價，將其
    八十四年九月一日補發之身分證販賣予丙○○，供丙○○委由不詳姓名之成年男
    子將丙○○之照片換貼於乙○○身分證上，而共同變造乙○○之身分證，以便於
    丙○○躲避偵查機關之查緝；乙○○隨即於是日（八十八年八月十日）當晚先以
    電話向高雄市政府警察局三民第一分局三民派出所備案報遺失，再於同月十七日
    下午至高雄市三民區戶政事務所申報身分證件遺失並請領補發身分證，使該戶政
    機關承辦人員將此不實之事項登載在所掌之補領國民身分證申請書上，足以生損
    害於戶政機關戶籍管理之正確性。嗣丙○○於八十八年八月二十八日上午八時許
    在高雄市○○區○○路一五六巷口騎乘竊得之贓車時，為警查獲，並在其身上起
    出經變造之乙○○身分證一枚，始查悉上情。
二、案經高雄市政府警察局移送臺灣高雄地方法院檢察署檢察官偵查起訴。
    理  由
一、訊據被告乙○○對於向戶政機關申請補發身分證一事坦認不諱，惟矢口否認有何
    右揭犯行，辯稱：身分證係丙○○於八十八年八月十日晚間，在高雄市○○區○
    ○街八十七號喝酒時，趁其上廁所之際竊得，三千元係於八月十日前幾天向丙○
    ○借得，非交付身分證之代價云云。經查，丙○○於八十八年假釋期間，於八十
八年五月十八日、七月十四日分別因竊盜機車、汽車等案件經臺灣高雄地方法院
    檢察署交保在外，及另因於同年四月間涉犯盜匪案經偵查機關查緝在案等節，業
    據丙○○於警訊中供陳在卷，並有臺灣高等法院丙○○全國前案紀錄表、臺灣高
    雄地方法院檢察署刑案資料查註紀錄表及本院八十八年度訴字第一九八九號被告
    丙○○盜匪等案件判決書各一份在卷可按，是時丙○○乃為偵查機關所追緝之人
    犯至明；丙○○為逃避查緝乃以三千元之代價自被告乙○○處取得其身分證一情
    ，亦經丙○○於警訊中供述詳實，核與被告乙○○於警訊中自承於右揭時地以三
    千元做為交易之生活費用，而交付其身分證予丙○○，並依丙○○之指示至戶政
    機關申報遺失補發身分證等情相符，被告乙○○既願以三千元之代價出售身分證
    予丙○○並應其指示向戶政機關申請補發，衡情對於丙○○為偵查機關所追緝之
    人犯應知甚明，否則丙○○何需向被告購買身分證加以變造後使用，以掩飾其真
    正之身分，而被告又豈會同意出售及向戶政機關申請發身分證之理；雖丙○○於
    偵查中及本院審理時改陳稱：「不是我向乙○○買的，是我要幫乙○○辦理花旗
    銀行的信用卡，乙○○才拿他的身分證給我的，乙○○是在八十八年八月十日八
    點多拿給我的，因後來沒有通過，我也未將身分證還給乙○○，但乙○○並不知
    道沒有通過。（問：為何拿三千元給乙○○？）是我借乙○○的，我在八十八年
    八月十日後十幾天，在他家樓下拿給他的，因乙○○說他要繳車款或房子租金，
    向我借三千元的」等語在卷，惟參以被告於本院審理時供陳係於八十八年八月十
    日前在位於高雄市○○區○○街八號其任職之公司內向丙○○借得三千元買酒喝
    等語互核觀之，二人就丙○○於何時地及何原因交付被告三千元一節所陳均有所
    出入且不相一致（八十九年六月九日訊問筆錄），且被告乙○○所舉在場目睹其
    向丙○○借貸之證人甲○○亦到庭證述未曾見過丙○○及不知被告與丙○○間有
    三千元借貸之事等語在卷，足見丙○○於偵審中所言乃係迴護被告之詞至為灼然
    。再者參酌被告於本院調查時陳稱：「在八十八年八月十日晚上八點多，在中和
    街八十七號我公司允建工程機械公司，丙○○說要拿我的身分證去辦理信用卡，
    我說不要，當時我將身分證放在我桌上，後來我去上廁所，出來時身分證就不見
    了，丙○○是偷我的身分證」等語以觀，果若丙○○曾以代辦信用卡一事向被告
    要身分證遭拒，而被告之身分證又係在丙○○遭拒後離去未久隨即在同一地點發
    現不見，則於被告向警察機關備案之時理應有所陳明其身分證件可疑遭竊之事，
    以維其權益，其既未曾提及，又於申請補發之事由上載明遺失而非失竊，且於查
    獲丙○○持其變造之身分證時復於警訊中自承係以三千元賣予丙○○等語在卷，
    益徵被告於偵審中所辯，顯係事後飾卸之詞，要不足採，本件事證明確，被告犯
    行堪以認定。
二、核被告所為，係刑法第一百六十四條第一項之藏匿人犯罪、第二百十二條之變造
    特種文書罪及第二百十四條之使公務員登載不實罪。被告與丙○○及該不詳姓名
    年籍之人就上開變造身分證之犯行，有犯意聯絡及行為分擔，為共同正犯。又被
    告所犯上開三罪間，有方法結果之牽連關係，應從一重之使公務員登載不實罪論
    處，公訴意旨認被告所犯藏匿人犯罪與使公務員登載不實罪二罪之間，犯意各別
    ，行為互殊，應予分論併罰，尚有未洽，附此敘明。爰審酌被告為貪圖近利，即
    率而變造自身之身分證以藏匿人犯及損害戶政機關關於戶籍管理之正確性，惡性
    非輕，惟念其並無犯罪前科，且犯後坦承部分犯行，態度尚佳等一切情狀，量處
    如主文所示之刑，並諭知易科罰金之折算標準，以資懲儆。扣案經變造之乙○○
    身分證上丙○○照片，係共犯丙○○所有，供犯罪所用之物，依刑法第三十八條
    第一項第二款規定宣告沒收，至登載不實之請領領發國民身分證申請書，非被告
    所有之物，爰不另為沒收之宣告。
據上論斷，應依刑事訴訟法第二百九十九條第一項前段、刑法第二十八條、第一百六
十條第一項、第二百十二條、第二百十四條、第五十五條、第三十八條第一項第二款
、第四十一條，罰金罰鍰提高標準條例第一條前段、第二條，判決如主文。
本案經檢察官邱克斌到庭執行職務。
中      華      民      國    八十九    年    十一      月      十      日
                                  臺灣高雄地方法院刑事第三庭
                                      審判長法  官    宋明中
                                            法  官    涂裕洪
                                            法  官    柯彩燕
右正本證明與原本無異。
如不服本判決，應於判決送達後十日內，向本院提出上訴狀。
                                            書記官    楊真芬
中    華    民    國      八十九      年      十一      月     十五    日


司法院資訊處製作；財團法人民間司法改革基金會備份。
